Inventaris van het archief van de Staf Inspecteur-Generaal der Krijgsmacht 1946-1979 (1983)
Nationaal Archief, Den Haag
Ministerie van Defensie; Staf Inspecteur-Generaal der Krijgsmacht
Def / Staf Inspecteur-Generaal der Krijgsmacht
1946-1983
merendeel 1946-1979
5324
2.80 meter; 82 inventarisnummers.
Normale geschreven, getypte en gedrukte documenten, geen bijzondere handschriften.
Nationaal Archief, Den Haag
Staf Inspecteur-Generaal der Krijgsmacht
Het archief bevat stukken betreffende advisering en rapportering aan de minister van Defensie aangaande aangelegenheden die de krijgsmacht betreffen. Onderwerpen zijn o.a. militair personeel en materieel, gebouwen en terreinen, financiën, en opleiding. Verder zijn er vergaderverslagen en ingekomen en minuten van uitgaande stukken. Verder zijn ook aanwezig een aantal rapporten en losse stukken welke de IGK in het kader van zijn functie ontvangen heeft en/of wat zijn (maatschappelijke) belangstelling had.
Archiefvorming
Geschiedenis van de archiefvormer
De volledige historische achtergronden en ontwikkelingen van de Staf Inspecteur-Generaal der Krijgsmacht zijn uitgebreid beschreven in de volgende publicatie:
50. Te land, ter zee en in de lucht. Een institutioneel onderzoek naar taken en handelingen op het beleidsterrein militaire operatiën van het ministerie van Defensie en voorgangers, 1945-1993 (samenstelling: A.D.M. Bakker, F. van Dijk, drs. F. van der Doe, dr. B Jaski, drs. L. Verbeek; ISBN 90-74442-63-3), 's-Gravenhage 1998.
Het beleidsterrein militaire operatiën
De grondslag voor de overheidstaken op het gebied van de Nederlandse defensie is gelegen in het Statuut voor het Koninkrijk der Nederlanden, waarin onder meer wordt verklaard dat "de handhaving van de onafhankelijkheid en de verdediging van het Koninkrijk" een aangelegenheid van het Koninkrijk is. De Grondwet stelt vervolgens: "tot bescherming der belangen van de staat is er een krijgsmacht, bestaande uit vrijwillig dienenden en dienstplichtigen" en "de regering heeft het oppergezag over de krijgsmacht".
Artikel 3, lid 1, Statuut van het Koninkrijk der Nederlanden 1954 (Stb. 503), zoals gewijzigd in 1975 (Stb. 617) en 1985 (Stb. 148 en 452). Artikel 98, lid 1 en 2, Grondwet 1987 (Stb. 458).
Op grond van de in het Statuut en de Grondwet neergelegde bepalingen kan de hoofddoelstelling op het taakgebied defensie geformuleerd worden als het met militaire middelen handhaven van de in- en uitwendige veiligheid van het Koninkrijk der Nederlanden. Om deze hoofddoelstelling en de daaruit voortvloeiende taken uit te kunnen voerden namens de regering tot 1959 de ministers van Marine en van Oorlog het gezag uit over de krijgsmacht; sinds 1959 is dit de Minister van Defensie. Het Ministerie van Defensie beschikt over een krijgsmacht die bestaat uit vier (krijgsmacht)delen: de Koninklijke Marine (KM), de Koninklijke Landmacht (KL), de Koninklijke Luchtmacht (KLu) en de Koninklijke Marechaussee (KMar). Deze organisatie schept het kader voor militair personeel om effectief gebruik te maken van militair materieel.
De opbouw en instandhouding van militair personeel en materieel is echter geen doel op zich, maar vormt een randvoorwaarde om tot de uitvoering van de hoofddoelstelling te komen. De beleidsterreinen militair personeel en militair materieel, alsmede andere taakvelden die als randvoorwaarden kunnen worden beschouwd, zijn reeds beschreven in andere institutionele onderzoeken. Het beleidsterrein militaire operatiën behelst de daadwerkelijke uitvoering van de handhaving van de in- en uitwendige veiligheid van het Koninkrijk der Nederlanden, en een deel van de voorbereiding daarvan. Het wordt onderverdeeld in vier subdoelstellingen, de zogenaamde taakvelden:
. Deze deeltaakvelden zijn enigszins anders geformuleerd dan de "officiële" subdoelstellingen zoals weergegeven in 1.2 van het RIO, om ze beter aan te laten sluiten op de titels van de hoofdstukken waarin ze worden behandeld.
Het zorgdragen voor de territoriale verdediging van het Koninkrijk der Nederlanden.
Het in bondgenootschappelijk verband leveren van een bijdrage aan de verdediging van het bondgenootschappelijk verdragsgebied.
Het in internationaal verband leveren van een bijdrage aan internationale vrede en veiligheid.
Het verlenen van militaire bijstand en steun in het openbaar belang.
Deze taakvelden overlappen elkaar gedeeltelijk, zeker wat de beleidsvoorbereiding en -evaluatie betreft. Een aantal handelingen die hieruit voortvloeien zijn voor alle vier taakvelden hetzelfde, zoals het voorbereiden en bepalen van het Defensiebeleid, het instellen, wijzigen, verplaatsen en opheffen van organisatieonderdelen of het voorbereiden van het overleg met en het informeren van de Staten-Generaal. In plaats van al deze handelingen apart op te nemen in de hoofdstukken die de taakvelden beschrijven is gekozen om ze op te nemen in een aparte lijst met algemene handelingen. De handelingen die voor de respectievelijke taakvelden overblijven zijn voornamelijk gerelateerd aan wet- en regelgeving en de uitvoering van beleid door de (afdelingen van) de krijgsmachtdelen.
Voor deze IT is taakveld I van belang. Dit beslaat kort gezegd de verdediging van het Nederlandse territorium en dat van de Nederlandse Antillen. De territoriale verdediging van Nederlands-Indië, Nieuw-Guinea en Suriname is in dit institutioneel onderzoek buiten beschouwing gelaten - afgezien van de beleidsmatige voorbereiding daarvan - daar deze archieven (die gedeeltelijk al reeds zijn bewerkt) niet aan een PIVOT-onderzoek zullen worden onderworpen, gezien hun specifieke karakter en het feit dat het beschrijven van handelingen voor toekomstige archiefselectie niet meer van toepassing is op deze gebieden.
Naast de beschrijving van het wettelijke kader voor de uitoefening van het militair gezag onder oorlogsomstandigheden en aanverwante maatregelen en bevoegdheden, komt in hoofdstuk 4 van het Rapport Institutioneel Onderzoek (RIO) voornamelijk de (voorbereiding van de) uitoefening van de territoriale verdediging aan de orde. In vredestijd worden militairen geoefend en voorbereid op hun taken, en wordt gezorgd voor een optimale mobiliteit, communicatie en veiligheid. Randvoorwaarden die ook in dit hoofdstuk zijn opgenomen zijn ceremoniële en protocollaire aangelegenheden die verband houden met de traditie en het gezicht van de krijgsmacht, en het verwerven van en toezicht houden op militaire (oefen)terreinen en het aanleggen van strategische verdedigingswerken die buiten het beleidsterrein rijkshuisvesting vallen. Deze aspecten komen alle terug in de territoriale verdediging van de Nederlandse Antillen, waar zich echter ook enige specifieke aspecten voordoen met betrekking tot de militaire taken aldaar.
Zie PIVOT-rapport nr. 50 blz. 21 en 22, onder punt 3.1 Overheidstaken op het beleidsterrein militaire operatiën.
Inspecteur-Generaal
Op 13 september 1945 werd prins Bernhard ontheven uit zijn functie van Bevelhebber der Nederlandse Strijdkrachten. Op dezelfde datum werd hij tot Inspecteur-Generaal der Koninklijke Landmacht benoemd. Als zodanig stond hij rechtstreeks onder de Minister van Oorlog, en had tot taak deze gevraagd en ongevraagd te adviseren over het functioneren van de KL. Hiervoor was hij bevoegd de opleiding, geoefendheid en moreel van militair personeel te beoordelen, militaire besprekingen bij te wonen, en personeel bij zich te ontbieden. In deze zin werd hij de vertrouwensman van de minister, en op werkbezoeken aan staven en eenheden die hij of één van zijn staf-officieren aflegde, zowel binnen als buiten Nederland, bekeek hij hoe het beleid in de praktijk werd uitgewerkt en welke problemen zich voordeden. Krachtens een bevoegdheid die hem in 1947 was verleend bemiddelde hij in problemen van persoonlijke aard, als een soort ombudsman. Prins Bernard, die ook als Inspecteur-Generaal der Koninklijke Marine (vanaf 1946) en Koninklijke Luchtmacht (vanaf 1953) fungeerde, en tevens andere hoge posities in de krijgsmacht bekleedde, maakte vruchtbaar gebruik van deze bevoegdheden. Hij mocht echter geen aanwijzingen of instructies geven, tenzij deze van algemene aard waren. De kwaliteit van de opleidingen hadden de speciale aandacht van de inspecteur-generaal. Zo had hij van 1952 tot 1957 het Supreme Headquarters Allied Powers Europe (SHAPE) Team of Training Advisors onder zich (en stond voor die taak onder de Chef Generale Staf), NAVO-adviseurs die de opleidingen binnen de KL moesten verbeteren. Op 1 januari 1970 werden de functies van de inspecteuren-generaal der KM, KL en KLu samengevoegd in de functie van Inspecteur-Generaal der Krijgsmacht (IGK). Naar aanleiding van het gerucht dat de prins in 1961 en 1962 steekpenningen van de vliegtuigfabrikant Lockheed zou hebben aangenomen werd in 1976 door de zogenaamde Commissie van Drie namens de regering een onderzoek ingesteld. De uitslag noopte de prins om in september 1976 afstand van zijn openbare functies waaronder die bij de krijgsmacht te doen. Er werd een nieuwe IGK benoemd, die zelf moest onderzoeken of het instituut nog bestaansrecht had. Dit bleek het geval te zijn, maar pas in 1980 werd een nieuwe instructie voor de IGK opgesteld, die nauwelijks van de vorige verschilde. In de praktijk trad de nieuwe IGK echter minder op de voorgrond dan de prins had gedaan.
KBs van 13-9-1945 (nrs. 20 en 25), 31-12-1946 (nr. 40), 21-3-1953 (Stb. 135), 21-1-1955 (nr. 33), 12-12-1969 (nr. 26; Stcrt. 1970, nr. 10), 26-6-1980 (nr. 110; Stcrt. 135). Hoffenaar en Schoenmaker, Met de blik, 304-307. Zie ook H. F. Fabri, Gedenkboek 40-jarig bestaan van de Staf Inspecteur-Generaal ('s-Gravenhage, 1985), en W. Tabak, De Inspecteur-Generaal - arbiter, raadgever, vertrouwensman ('s-Gravenhage, 1995).
Sedert 1991 werd de Inspecteur-Generaal der Krijgsmacht tevens Inspecteur der Veteranen. Deze uitbreiding van het werkterrein past in het veteranenbeleid dat Defensie sinds begin jaren negentig heeft ontwikkeld.
Op 30 maart 1999 informeerde de Minister van Defensie de Tweede Kamer over het veranderingsproces bij Defensie, waarbij vooral werd ingegaan op de interne en externe communicatie. Ook de IGK speelt hier een belangrijke rol. Over de versterking van de rol van de IGK stelde de minister, dat bij de interne communicatie ook de IGK een belangrijke rol vervult en dat het instituut op basis van bewezen autoriteit en een goede reputatie fungeert als smeerolie in een grote, soms bureaucratische omgeving. Hij gaf tevens aan, dat er veel waardering bestaat voor de bemiddelende rol van de IGK in individuele en incidentele gevallen en dat Defensie met de IGK al jaren beschikt over een vertrouwensman, waarop ook zogenoemde klokkenluiders een beroep kunnen doen. De IGK is volgens hem in staat, los van functionele en hiërarchische lijnen, zich een beeld te vormen van wat leeft binnen Defensie. Ondanks de grote omvang van de organisatie is de IGK een belangrijke bron van kennis waarvan nadrukkelijker gebruik moet worden gemaakt bij de beleidsontwikkeling.
Om de rol van de IGK te versterken nam de Minister van Defensie de volgende maatregelen:
De rapportages van de IGK ten behoeve van de bewindslieden gaan altijd gepaard met heldere en duidelijke aanbevelingen, waarbij eventueel prioriteiten kunnen worden gesteld, die worden besproken in het Politiek Beraad in zijn aanwezigheid.
De ervaringen en aanbevelingen van de IGK worden betrokken bij de beleidsontwikkeling. Het is echter onwenselijk dat de IGK ook feitelijk deelneemt aan de beleidsontwikkeling, omdat dit zijn onafhankelijkheid aantast.
Op basis van de bevindingen van de IGK stellen de bewindslieden, in overleg met de IGK, periodiek bijzondere aandachtspunten vast, zodat zijn adviesfunctie een meer structureel karakter krijgt.
De Minister van Defensie deelde de Tweede Kamer verder mee dat de regelingen met betrekking tot de rol en positie van de IGK op basis van zijn genomen maatregelen worden aangepast en dat hij en de Staatssecretaris actief gebruik maken van de IGK in de versterkte rol. Het jaarverslag van de IGK gaat voortaan vergezeld van hun reactie op zijn aanbevelingen die aan de Tweede Kamer worden aangeboden.
Geschiedenis van het archiefbeheer
De verwerving van het archief
Het archief is krachtens bepalingen van de Archiefwet overgebracht.
De verwerving van het archief
Het archief is krachtens bepalingen van de Archiefwet overgebracht.
Er heeft nog een inlevering plaatsgevonden in 2012. Het betrof hier een archief afkomstig wat in eerste instantie opgeslagen was in Paleis Soestdijk. Het was overgebracht naar het Kabinet van de Koningin. Het betreft hier het particulier secretariaat van Z.K.H. prins Bernhard in zijn functie van Inspecteur-Generaal der Krijgsmacht, 1944-1976. Besloten is om dit deel aan te sluiten bij de bestaande inventaris van de IGK
Inhoud en structuur van het archief
05.00; 2.13
Selectie en vernietiging
Tijdens de bewerking van het archief in 2007 en 2012 zijn, behoudens enkele dubbele archiefbescheiden, geen archiefbescheiden vernietigd.
De stukken, ontstaan naar aanleiding van de taak "individuele bemiddeling", komen niet voor blijvende bewaring in aanmerking en werden na het verstrijken van de bewaartermijn vernietigd.
Ordening van het archief
Het archief heeft betrekking op één beleidsterrein. Met een beleidsterrein wordt bedoeld een afgebakend onderwerp van overheidsbemoeienis, in dit geval dus: "militaire operatiën".
Het archief is onderverdeeld naar actor en vervolgens naar handeling. Per handeling zijn de beschrijvingen van de dossiers vermeld. Een handeling wordt verricht door een actor ter uitvoering van een taak, of op grond van een wettelijke bevoegdheid. Een actor is een overheidsinstelling die bevoegd is zelfstandig op te treden (bijvoorbeeld een minister) binnen het beleidsterrein. Op een beleidsterrein treden meerdere actoren handelend op.
Aanwijzingen voor de gebruiker
Openbaarheidsbeperkingen
Volledig openbaar.
Materiële beperkingen
Andere toegang
Het archief was aanvankelijk beschreven in de Institutionele Toegang: 5.050.5324 - Inventaris van het archief van de Staf Inspecteur-Generaal der Krijgsmacht 1946-1979 (1983).
Aanvraaginstructie
Openbare archiefstukken kunnen online worden aangevraagd en gereserveerd. U kunt dit ook via de terminals in de studiezaal van het Nationaal Archief doen. Om te kunnen reserveren dient u de volgende stappen te volgen:
U maakt een profiel aan op www.gahetna.nl, en logt vervolgens in
Via de archiefinventaris (alleen de beschrijvingen met rode nummers) selecteert u het gewenste archiefstuk door op de knop 'Reserveren' te klikken
In het volgende scherm geeft u aan op welke dag u het archiefstuk wilt inzien
Indien u zich bevindt in de studiezaal en een tafelnummer heeft ontvangen kunt u dit nummer vermelden. Als u geen tafelnummer heeft kunt u tafelnummer 777 laten staan
Vervolgens bevestigt u uw reservering door deze te versturen.
Verwant materiaal
Beschikbaarheid van kopieën
Beschrijving van de series en archiefbestanddelen
- De Inspecteur-Generaal der Krijgsmacht (KL/KM/KLu)
  - Het adviseren van en rapporteren aan de Minister van Defensie over aangelegenheden die de krijgsmacht betreffen 1945-1979 (1983), 43
    - Week, maand-, en halfjaar- en jaarverslagen, 1947-1974, 1976, 1979; 1-3
      - 1947 - 1963, 1
      - 1964 - 1966, 2
      - 1967 - 1974, 1976, 1979, 3
    - Vergaderverslagen, 1947-1950, 1952, 1954-1978, 1983; 4-10
      - 1947 - 1950, 4
      - 1952, 1954 - 1957, 5
      - 1958 - 1959, 6
      - 1960 - 1962, 7
      - 1963 - 1965, 8
      - 1966 - 1969, 9
      - 1970 - 1978, 1983, 10
    - Organisatie, taak en taakomschrijving, 1945-1946, 1951, 1953-1955, 1957, 1959, 1970, 1977, 1979; 11
    - Het opstellen van adviezen en rapporten, 1946-1952, 1954-1962, 1964-1965, 1967, 1975-1979; 12-16
      - Militair personeel, 1946-1948, 1949, 1951, 1954, 1959, 1975, 12
      - Militair materieel, 1947-1948, 1954, 1956-1957, 1964, 1967, 1976, 1979, 13
      - Operationeel, 1946, 1951-1952, 1955, 1958-1962, 1964-1965, 1969-1970, 1972, 1976, 1978, 14
      - Gebouwen, werken en terreinen, 1946, 1951, 1955, 1957, 15
      - Financiën en organisatie 1948, 1977, 1979, 16
- De Inspecteur-Generaal der KM
  - Het adviseren van en rapporteren aan de Minister van Defensie over aangelegenheden die de krijgsmacht betreffen 1951-1952, 43
    - Ingekomen en minuten van uitgaande stukken, 1951-1952; 17
- De Inspecteur-Generaal der KL (afdeling opleidingen)
  - Het adviseren van en rapporteren aan de Minister van Defensie over aangelegenheden die de krijgsmacht betreffen 1952-1956, 43
    - Algemene militaire vorming en opleidingsgangen diverse functies, 1947, 1952-1955; 18
    - Indeling van de opleidingen bij invoering van het aanvullingssysteem, 1952-1954; 19
    - Voorgeschreven vakken in de basisopleiding, 1952, 1954; 20
    - Voortgezette opleiding, 1952-1955; 21
    - Schietopleiding, 1947-1954; 22
    - Rijopleiding, 1952-1956; 23
    - Omscholing vanwege omschakeling op Centurion Tanks, 1952; 24
- Archief particulier secretariaat van Z.K.H. Prins Bernhard inzake zijn fucntie van bevelhebber der Nederlandse Strijdkrachten (BNS) en inspecteur-generaal der Krijgsmacht (IGK), (1940) 1944-1976 (1977)
  - Stukken van algemene aard
    - In en uitgaande stukken van het stafbureau BNS, 1944-1945; 25; pak
    - Uitgaande brieven van Z.K.H. in zijn functie als Luitenant Generaal betreffende militaire onderwerpen, afschriften, 1945-1946; 26; omslag
    - Uitgaande brieven van Z.K.H. in zijn functie van IGK Landmacht betreffende militaire onderwerpen, afschriften, 1945-1946; 27; omslag
    - Ingekomen stukken houdende algemene correspondentie, 1945-1946, 1948; 28; omslag
    - Ingekomen stukken betreffende personeelsaangelegenheden van de Koninklijke Landmacht in Nederlands-Indië, 1946; 29; omslag
    - Verslagen van vergaderingen gehouden op “De Zwaluwenberg” te Hilversum, 1947-1955; 30-32; 3 pakken
      - 1947 – 1951, 30
      - 1952 – 1953, 31
      - 1954 – 1955, 32
    - Ingekomen stukken betreffende luchtmachtzaken, 1948-1958; 33; omslag
    - Driemaandelijkse verslagen van besprekingen gehouden op “De Zwaluwenberg”, met correspondentie, 1955-1965; 34; pak
    - Correspondentie gericht aan en van de IGK, 1965-1977; 35-36; 2 pakken
      - 1965-1969, 35
      - 1970-1975, 36
    - Correspondentie gericht aan de IGK welke behandeld is door de particulier secretaris, 1967-1973; 37- 40; 4 omslagen
      - 1967, 37
      - 1968-1969, 38
      - 1970-1971, 39
      - 1972-1973, 40
    - Interne correspondentie van de chef-staf Stafgroep Landmacht IGK met prins Bernhard, 1970-1973; 41; omslag
  - Stukken van bijzondere aard
    - Afschriften van doorlaatpassen, 1945; 42; omslag
    - Stukken betreffende reorganisatie van de ‘De Zwaluwenberg”, het terugtreden van Z.K.H. prins Bernhard als IGK en meldingen van zijn opvolgers, 1967-1985; 43; pak
      Met voorbeeld van het embleem van de "Zwaluwenberg" van stof.
    - Stukken betreffende acties ondernomen door de directie van de Artillerie-Inrichtingen om een order te krijgen voor de levering van 155 mm granaten aan Duitsland, 1969-1970; 44; omslag
    - Stukken, voornamelijk krantenknipsels betreffende Z.K.H. als 25 jaar IGK, 1970; 45; omslag
    - Stukken, voornamelijk krantenknipsels, betreffende Z.K.H. als 30 jaar IGK, 1975; 46; omslag
    - Stukken betreffende het Actiecomité van kapitein M.A.D. Waalkens dat prins Bernard wilde laten benoemen tot Ombudsman Krijgsmacht, met handtekeningenlijsten, 1976; 47; omslag
  - Overlegorganen
    - Vergaderverslagen met onder andere commandanten van de Nederlandse Binnenlandse Strijdkrachten, 1945; 48; omslag
    - Vergaderverslagen, correspondentie en rapporten van de Raad voor Oorlogsvoering betreffende de toestand in Nederlands-Indië, 1945-1946; 49; pak
    - Stukken betreffende de Nationale Demobilisatieraad, 1947-1951; 50-51.; 2 omslagen
      - 1947-1948, 50
      - 1949-1951, 51
    - Stukken betreffende de Nationale Raad Welzijn Militairen (NRWM), met vergaderverslagen, 1947-1953, 1964-1976; 52-65; 7 pakken en 7 omslagen
      - 1947 - 1953, 52
      - 1954 - 1955, 53
      - 1956 - 1960, 54
      - 1961 - 1962, 55; pak
      - 1963 - 1964, 56; pak
      - 1965, 57
      - 1966, 58; pak
      - 1967, 59
      - 1968, 60
      - 1969, 61; pak
      - 1970, 62
      - 1971, 63; pak
      - 1972 - 1973, 64; pak
      - 1974 - 1976, 65; pak
    - Verslagen van vergaderingen, correspondentie met en programma’s van cursussen van het Defensie Studie Centrum, 1954-1967; 66; pak
    - Ter kennisname ontvangen stukken van de Algemene Verdedigingsraad en de Commissie Algemene Verdedigingsvoorbereiding, 1965-1967; 67; pak
    - Overzicht van de adviezen van de Nationale Raad Welzijn Militairen van 7 maart 1952 tot en met 19 september 1974, 68; omslag
  - Documentatie
    - Overzichten betreffende anti-Duitse wapens, uitgegeven door Staf BNS, 1944; 69; omslag
    - Rapport Automobielfabricage in Nederland opgesteld door DAF, 1948; 70; stuk
      Bevat foto's
    - Vademecum inzake de mogelijke grenswijziging Nederland - Duitsland, 1948; 71; stuk
    - Informatie over diverse wapensystemen van de firma Aktiebolaget Bofors, 1962; 72; omslag
    - Sociologische onderzoeken naar de vrijetijdsbesteding van dienstplichtige militairen, 1963-1964, 1966; 73; omslag
    - Nota van de Raad van het Staatsbedrijf Artillerie-Inrichtingen betreffende het te voeren beleid, met bijlagen, 1964; 74; stuk
    - Verslag van de studiereis over de opleiding van beroepsofficieren door luitenant-generaal A.V. van den Wall Bake, van 17 april - 7 mei 1964, 75; stuk
    - Rapport inzake de problemen van een kleine luchtmacht in relatie tot de geografische ligging ten opzichte van het IJzeren-gordijn, 1964; 76; stuk
    - Krantenknipsel van zaken behandeld door de IGK, 1965-1974; 77; omslag
    - Rapport van de Commissie Exportmogelijkheden Defensie-industrie, 12 november 1968, 78; stuk
    - Krantenknipsels betreffende de Mariniersactie op de Dam in Amsterdam augustus 1970, 79; omslag
    - Krantenknipsels betreffende de eetgewoontes van dienstplichtige militairen, 1971-1972; 80; omslag
    - Onderzoeksrapport en advies van de Nationaal Luchtvaartgeneeskundig Centrum, 1973; 81; stuk
    - Telexwisseling tussen Ministerie van Buitenlandse Zaken en Ambassade Madrid inzake de Kabinetsformatie, 1973; 82; omslag